臺灣高等法院刑事判決
111年度上易字第1051號
上  訴  人  臺灣臺北地方檢察署檢察官
被      告  蔡忠義

上列上訴人因竊盜等案件，不服臺灣臺北地方法院111年度審易
字第274號，中華民國111年5月5日第一審判決（起訴案號：臺灣
臺北地方檢察署111年度偵字第1142號），提起上訴，本院判決
如下：
    主  文
原判決關於科刑部分撤銷。
蔡忠義犯侵入住宅竊盜罪，累犯，處有期徒刑壹年貳月；又犯以
不正方法由自動付款設備取得他人之物罪，累犯，處有期徒刑壹
年貳月；又犯竊盜罪，累犯，處有期徒刑伍月，如易科罰金，以
新臺幣壹仟元折算壹日。
    事實及理由
一、審理範圍：
㈠、按民國110年6月16日修正公布、同月18日施行之刑事訴訟法
    第348條規定：「（第1項）上訴得對於判決之一部為之。（
    第2項）對於判決之一部上訴者，其有關係之部分，視為亦
    已上訴。但有關係之部分為無罪、免訴或不受理者，不在此
    限。(第3項）上訴得明示僅就判決之刑、沒收或保安處分一
    部為之」；同日修正公布、施行之刑事訴訟法施行法第7條
    之13規定：「中華民國110年5月31日修正通過之刑事訴訟法
    施行前，已繫屬於各級法院之案件，於施行後仍適用修正前
    刑事訴訟法第348條規定；已終結或已繫屬於各級法院而未
    終結之案件，於施行後提起再審或非常上訴者，亦同」。次
    按從保障上訴人之上訴權、當事人之程序利益及尊重當事人
    設定之攻防範圍考量，為避免被告因而受突襲判決之不利益
    結果發生，應認110 年6 月18日刑事訴訟法第348條修正施
    行前已繫屬於第一審或第二審法院之案件，在修正施行後始
    因上訴而繫屬於第二審或第三審法院者，應適用修正後規定
    以定其上訴範圍(最高法院刑事大法庭110年度台上大字第53
    75號裁定參照）。經查，本案係於上開規定修正施行後之11
    1年7月15日始繫屬於本院，有本院收文戳章附卷可考（本院
    卷第3頁），是本案上訴之效力及其範圍，應依現行刑事訴
    訟法第348條規定判斷。
㈡、本案被告未提起上訴，檢察官僅就刑度即被告蔡忠義是否應 
    依累犯規定加重其刑提起上訴（本院卷第23至24頁），故本
    院以經原審認定如下之事實及論罪為基礎，僅就原審判決量
    刑是否合法、妥適予以審理，且不包括沒收部分，合先敘明
    。
二、原審認定之事實、論罪：
㈠、原審認定之事實：
　　被告因缺錢花用，分別為下列犯行：
　⒈被告基於意圖為自己不法所有之竊盜犯意，於民國110年5月7
    日凌晨5時15分許，侵入告訴人詹俊森、宋愛華共同位在臺
    北市○○區○○路000巷0弄0號0樓之住處內，徒手竊取告訴人詹
    俊森所有之現金新臺幣（下同）1萬6,000元及告訴人宋愛華
    所有如附表一所示之物得手，旋逃離現場。
　⒉被告取得上開告訴人宋愛華所有之華泰商業銀行提款卡、臺
    北富邦商業銀行提款卡、玉山商業銀行提款卡、凱基商業銀
    行提款卡及各該密碼後，明知自己非持卡人，不得擅自提領
    其內金額，竟基於意圖為自己不法所有以不正方法由自動付
    款設備取得他人之物之接續犯意，於附表二所示時間，持附
    表二所示提款卡及各該密碼，盜領告訴人宋愛華申辦各該帳
    戶內金額如附表二所示，以此不正方式取得告訴人宋愛華財
    物。　
　⒊被告基於意圖為自己不法所有之竊盜及毀損他人物品之犯意
    ，於110年6月20日晚上9時20分許，前往擺設在臺北市○○區○
    ○街00號旁扭蛋機，以徒手拉扯方式破壞告訴人李家緯所有
    之扭蛋兌幣機1台，竊取其內現金2,100元得手，旋逃離現場
    。
㈡、原審之論罪：　　
　　被告就二㈠1所為，係犯第321條第1款之侵入住宅竊盜罪；就
    二㈠2所為，係犯刑法第339條之2第1項之以不正方法由自動
    付款設備取得他人之物罪；就二㈠3所為，係犯刑法第320條
    第1項竊盜罪及同法第354條毀損他人物品罪。被告於二㈠2之
    犯行，多次以不正方法盜領告訴人宋愛華金融帳戶內金額，
    係於密接時間陸續為之，各舉動間之時間密接，犯罪目的單
    一，手法相似，侵害法益相同，彼此獨立性極為薄弱，依一
    般社會健全觀念，在時空差距上，難以強行分開，在刑法評
    價上，視為數個舉動之接續施行，合為包括之一行為予以評
    價，較為合理，應論以接續犯之1罪。被告於二㈠3犯行，係
    以一行為同時犯上開2罪名，屬想像競合犯，應依刑法第55
    條規定，從一重以竊盜罪論處。依告訴人詹俊森、宋愛華於
    警詢所述，其等共同居住在臺北市○○區○○路000巷0弄0號0樓
    ，且同時發現財物遭竊等語，應認被告係於同一時間侵入其
    等住處行竊，其一竊盜行為同時竊取告訴人詹俊森、宋愛華
    財物，為同種想像競合犯，僅論以一罪。起訴書認被告於二
    ㈠1部分應予分論併罰，容有誤會。被告所犯罪上開3罪，犯
    意各別，行為互殊，應予分論併罰。
三、刑之加重事由：
㈠、被告前因①竊盜案件，經臺灣新北地方法院以97年度簡字第39
    37號判決判處有期徒刑3月確定；②強盜等案件，經臺灣新北
    地方法院以97年度訴字第2704號判決判處有期徒刑8年、1年
    2月、10月、1年（6罪），應執行有期徒刑15年6月，經本院
    以98年度上訴字第370號判決部分撤銷，並就撤銷改判部分
    與駁回上訴部分所處之刑，定應執行有期徒刑8年2月，並應
    於刑之執行前，令入勞動場所強制工作3年確定；③竊盜案件
    ，經臺灣臺北地方法院以97年度易字第2674號判決判處有期
    徒刑7月確定；④竊盜案件，經臺灣新北地方法院以97年度易
    字第3366號判決判處有期徒刑7月確定。上開①至④各罪，嗣
    經本院以101年度聲字第80號裁定應執行有期徒刑9年2月確
    定，於107年3月20日假釋出監併付保護管束，於109年7月14
    日保護管束期滿，假釋未經撤銷，以執行完畢論，有本院被
    告前案紀錄表及檢察官所提執行保護管束指揮書（本院卷第
    155頁）附卷可佐，是被告受徒刑之執行完畢，五年以內故
    意再犯本案有期徒刑以上之罪，為累犯。
㈡、本院參照司法院大法官釋字第775號解釋意旨，審酌被告前案
    所犯犯罪罪質與本案相同，且被告於前案109年7月14日保護
    管束期滿執行完畢後未滿1年，竟不知警惕，再犯本案，本
    案犯罪情節亦更重於前案所犯，顯見其並未因先前之科刑及
    執行記取教訓，其對刑罰之反應力薄弱。況被告於前案執行
    完畢後未久，除本案外，另犯多起竊盜案件分由各法判決確
    定或審理中，有本院被告前案紀錄表在卷可佐（本院卷第87
    至115頁），益徵前罪之徒刑執行成效不彰，被告對刑罰之
    反應力顯然薄弱，自我控制力及守法意識不佳，有加重其刑
    之必要，爰依刑法第47條第1項規定加重其刑。
四、撤銷原判決之理由：
㈠、原審認被告所犯事證明確，予以論罪科刑，固非無見。惟查
    ，原審既認被告前因犯竊盜11罪、收受贓物1罪，於有期徒
    刑執行完畢5年以內，故意再犯本案有期徒刑以上之罪，卻
    又謂被告前案所犯之罪之罪質未有明顯重於本案之情形，亦
    無具有其特別惡性或對刑罰反應力薄弱之情形，認不依刑法
    第47條第1項規定加重其刑，其理由顯然矛盾。參以依111年
    4月27日最高法院所作110年度台上大字第5660號裁定所示：
    「檢察官若未主張或具體指出證明方法，法院因而未論以累
    犯或依累犯規定加重其刑，基於累犯資料本來即可以在刑法
    第57 條第5款『犯罪行為人之品行』中予以負面評價，自仍得
    就被告可能構成累犯之前科、素行資料，列為刑法第57條第
    5 款所定『犯罪行為人之品行』之審酌事項。於此情形，該可
    能構成累犯之前科、素行資料既已列為量刑審酌事由，對被
    告所應負擔之罪責予以充分評價，依重複評價禁止之精神，
    自無許檢察官事後循上訴程序，以該業經列為量刑審酌之事
    由應改論以累犯並加重其刑為由，指摘原判決未依累犯規定
    加重其刑違法或不當。」，查原審既已於理由中說明被告之
    有竊盜等累犯前科資料，卻未於科刑之理由中列為刑法第57
    條第5款所定「犯罪行為人之品行」」之量刑審酌事項，其
    科刑亦有未洽。是檢察官以原判決未依累犯規定加重被告之
    刑、量刑不當為由提起上訴，其上訴為有理由，應由本院予
    以撤銷改判。
㈡、爰審酌被告正值壯年，不思以正當途徑賺取所需，任意竊取
    他人財物，並以不正方法盜領他人帳戶內金額，不尊重他人
    財產權，破壞社會治安，除造成他人財產損失，更破壞居住
    空間安穩，所為實應非難，且如上所述，被告素行非佳，雖
    被告犯後坦承犯行，惟未與各告訴人達成和解或賠償其等損
    失。兼衡被告自稱：國中肄業之智識程度，入監前從事保全
    、手機買賣工作，須扶養父親、姑姑及姪女，以及其各次犯
    罪之動機、目的、手段、所生危害、所竊取物品及盜領財物
    之價值等情狀，分別量處如主文第2項所示之刑，並就所犯
    就二㈠3竊盜罪之刑，諭知易科罰金之折算標準如主文第2項
    所示。又被告於犯罪事實一㈠、㈡所犯2罪刑，固屬得併合處
    罰之情形，然被告除本案外另犯多件竊盜案件，與上開罪刑
    屬得併合處罰之情形，有前揭被告全國前案紀錄表可憑，考
    量被告定應執行刑之權益及程序經濟，參酌最高法院110年
    度台抗大第489號裁定意旨，於本案均不定其應執行刑，俟
    被告相關案件確定，另由檢察官聲請，併予敘明。
據上論斷，應依刑事訴訟法第369條第1項前段、第364條、第299
條第1項前段，判決如主文。
本案經檢察官王銘裕提起公訴，檢察官翁珮嫻提起上訴，檢察官
林安紜到庭執行職務。
中　　華　　民　　國　　111 　年　　8 　　月　　23　　日
     　　　　　　 刑事第十六庭  審判長法　官  劉嶽承
                                      法　官  古瑞君
                                      法　官  廖紋妤
以上正本證明與原本無異。
不得上訴。 
                                      書記官  江珮菱
中　　華　　民　　國　　111 　年　　8 　　月　　24　　日

附表一：
霹靂腰包1個（內含現金1萬2,000元、悠遊卡1張、101大樓門禁卡1張、上班打卡卡片1張、對講機耳機1副、手機耳機1副、身分證1張、華泰商業銀行提款卡1張、臺北富邦商業銀行提款卡1張、玉山商業銀行提款卡1張、凱基商業銀行提款卡1張）。        
附表二：　　
編號 提款時間 提款地點 提款金額 銀行帳戶 1 110年5月7日凌晨5時51分至6時1分許  臺北市○○區○○路000號(統一超商華藏門市)  2萬0,005元 華泰商業銀行提款卡 2   2萬0,005元  3   1萬5,005元  4   2萬元 臺北富邦商業銀行提款卡  5   2萬元  6   2萬元  7   2萬元  8 110年5月7日凌晨6時15分許 新北市○○區○○路0段000○0號(統一超商漳和門市) 2萬元 臺北富邦商業銀行提款卡 9 110年5月7日凌晨6時32分許 新北市○○區○○路000號(全家便利商店永貞店) 2萬0,005元 臺北富邦商業銀行提款卡 10 110年5月7日凌晨6時17分至23分許 新北市○○區○○路0段000○0號(統一超商漳和門市) 2萬0,005元 玉山商業銀行提款卡   11   2萬0,005元  12   2萬0,005元  13   2萬0,005元  14   2萬0,005元  15   2萬0,005元  16   2萬0,005元  17 110年5月7日凌晨6時34分許 新北市○○區○○路000號(全家便利商店永貞店) 6,000元 凱基商業銀行提款卡 共計盜領32萬1,000元（另於附表二編號1至3、9至16盜領各生手續費5元，不計入被告犯罪所得）     

附錄本案論罪科刑法條全文：
刑法第320條
意圖為自己或第三人不法之所有，而竊取他人之動產者，為竊盜
罪，處5年以下有期徒刑、拘役或50萬元以下罰金。
意圖為自己或第三人不法之利益，而竊佔他人之不動產者，依前
項之規定處斷。
前二項之未遂犯罰之。

刑法第321條
犯前條第1項、第2項之罪而有下列情形之一者，處6月以上5年以
下有期徒刑，得併科50萬元以下罰金：
一、侵入住宅或有人居住之建築物、船艦或隱匿其內而犯之。
二、毀越門窗、牆垣或其他安全設備而犯之。
三、攜帶兇器而犯之。
四、結夥三人以上而犯之。
五、乘火災、水災或其他災害之際而犯之。
六、在車站、港埠、航空站或其他供水、陸、空公眾運輸之舟、
    車、航空機內而犯之。
前項之未遂犯罰之。　　
　
刑法第339條之2
意圖為自己或第三人不法之所有，以不正方法由自動付款設備取
得他人之物者，處 3 年以下有期徒刑、拘役或 30 萬元以下罰
金。
以前項方法得財產上不法之利益或使第三人得之者，亦同。
前二項之未遂犯罰之。